【裁判字號】    89,上易,177
【裁判日期】    891219
【裁判案由】    回復原狀等
【裁判全文】
臺灣高等法院臺南分院民事判決  八十九年度上易字第一七七號  ｅ
      上  訴  人  丁  ○  ○
      訴訟代理人  庚  ○  ○
      被上  訴人  乙  ○  ○
                  丙  ○○○
                  戊  ○  ○
                              .
                  己  ○  ○  .
      右二人共同
      訴訟代理人  甲  ○  ○  住台北縣三重市○○路○段一五一巷四一號二樓
右當事人間請求回復原狀等事件，上訴人對於中華民國八十九年七月二十日臺灣雲林
地方法院第一審判決（八十九年度訴字第二四一號）提起上訴，本院判決如左：
      主      文
上訴駁回。
第二審訴訟費用由上訴人負擔。
      事      實
甲、上訴人方面：
  一、聲明：求為判決：
（一）原判決廢棄。
（二）被上訴人乙○○應給付上訴人新台幣（下同）三十萬元，及自民國（下同）八
      十一年七月十六日起至清償日止，按年息百分之五計算之利息。
（三）被上訴人丙○○○、戊○○、己○○應連帶給付上訴人三十萬元，及自八十一
      年七月十六日起至清償日止，按年息百分之五計算之利息。
（四）被上訴人乙○○、丙○○○、戊○○、己○○應給付上訴人十五萬元，如被上
      訴人乙○○為給付，則被上訴人丙○○○、戊○○、己○○免為連帶給付；如
      被上訴人丙○○○、戊○○、己○○為連帶給付，則被上訴人乙○○免為給付
      。
（五）上訴人願供擔保，請准予宣告假執行。
  二、陳述：除與原判決記載相同者，予以引用外，補稱：
（一）原審為上訴人不利之判決，顯有違誤；因被上訴人等催告上訴人履行契約之律
      師函，由於上訴人門牌號碼為彰化縣社頭鄉○○路一六九號之房屋已出租與第
      三人蕭鴻楢之故，並未收受該律師函之送達，業經證人蕭鴻楢到院結證。被上
      訴人等雖提出臺灣彰化地方法院八十七年度聲字第一三四號聲請公示送達事件
      之書狀，惟已經該院書記官以案件終結為由，以臺灣彰化地方法院八十七年五
      月十三日彰院鵬民恭八十七年度聲字第一三四號函退還文件。又案件終結，可
      能有二種情形，一者為准予公示送達裁定，一者為駁回裁定；被上訴人等連准
      予公示送達公告之裁定均未提出，豈得僅其所提區區一結案通知，即認定臺灣
      彰化地方法院准予公示送達；縱准予公示送達，被上訴人等是否依法將存證信
      函及公示送達公告刊登新聞紙，即公示送達程序是否有瑕疵，均待查明。原審
      未調卷查明前，即終結言詞辯論，實嫌速斷。
（二）本件原審辯論終結後，上訴人於聲請再開辯論狀主張：雙方就坐落雲林縣斗六
      市○○○段保長段廓小段第一二之三號、地目建、面積○‧三三四五公頃、應
      有部分為四分之一之土地（以下簡稱系爭土地），訂立土地合建契約時，當時
      系爭土地尚為袋地，土地與公路無適宜之聯絡，根本無法為通常之使用等語；
      此有土地地籍圖本一份可資為證。因此，兩造曾以口頭約定，必須至同段第一
      二之二號土地開闢道路時，因建商之工程人員方可進入，始需開始建築。此亦
      有當時在場之證人即代書庚○○可證。且同段第一二之二號土地，於八十八年
      四月九日以前，並未經闢為道路，且上訴人欲抵達系爭土地施工，必須經過第
      三人之土地及建築物；因此在道路開闢前，上訴人之工程人員根本無法通過第
      三人之土地及建物，抵達系爭土地施工。
（三）又上訴人因不知被上訴人等曾以存證信函通知上訴人履行契約之事實，且同段
      第一二之二號土地一直未開闢道路，導致上訴人根本無法於系爭土地上施工；
      上訴人惟恐雙方權益受損，曾於八十七年十月十五日以斗南新光郵局第十一號
      及第十二號存證信函，函知被上訴人等是否合意解除契約，惟被上訴人等均置
      之不理。嗣八十八年一月二十六日，雲林縣斗六市○○○於○段第一二之二號
      土地施工開闢道路，迄同年四月九日始完成開闢道路，有立於道路上之公告牌
      及土地登記簿謄本一份為證。從而於八十八年四月九日前，上訴人根本無法於
      系爭土地上建築。
（四）至被上訴人等於存證信函說明第二項第二款所稱：「前揭土地業已八十二年十
      一月二十三日裁判分割確定，以得供建築使用，唯查丁○○先生因本身事由，
      一直無法配合，至今已逾四年仍無法進行建築，已造成土地所有人權益受損」
      等情，並非事實。因雲林縣斗六市公所遲遲未開闢道路，上訴人根本無法於系
      爭土地上建築，又道路係至八十八年四月九日始完工，已如前述；足見被上訴
      人等縱已對上訴人為催告，亦屬履行期尚未屆至之催告，根本不生催告之效力
      。反觀，上訴人對於被上訴人等之催告及解除契約，方屬履行期已屆至之催告
      ，依法自應生催告及解除契約之效力。原審不查，遽而為上訴人敗訴之判決，
      上訴人實難甘服。
（五）再者，被上訴人等雖又以台中地方法院郵局第五○○九號存證信函催告上訴人
      ，而該存證信函說明第二項第四款內載：「為求圓滿，特函告張君，請於函告
      十五日內依約建築，否則爰依以本函為解除契約之意思表示，不另通知」；係
      對上訴人所為附停止條件之解除契約意思表示，惟解除權係單獨行為，在性質
      上不得附以條件。因此被上訴人等所為附條件解除契約之意思表示，不生效力
      ；原審未查，實有違誤。
  三、證據：除援用於原審所提之證據外，補提臺灣彰化地方法院八十七年度聲字第
      一三四號聲請公示送達事件卷宗節本影本一份為證。
乙、被上訴人方面：
  一、聲明：求為判決：駁回上訴及假執行之聲請。
  二、陳述：除與原判決記載相同者，予以引用外，補稱：
（一）被上訴人等於八十六年九月二十五日委請律師所發之台中法院郵局第五○○九
      號存證信函，其函內內容主旨為：「為代函告解除土地合建契約事請查照」等
      語，顯見已解除民國八十一年七月十六日雙方所定之之土地合建契約書之意思
      表示，並非為附停止條件之解除契約意思表示。
（二）上訴人丁○○雖以其不在家，而對前揭被上訴人等委請律師寄出之存證信函未
      收受送達為由而抗辯，惟上訴人之戶籍仍設在該地址，並與八十一年七月十六
      日雙方所訂立契約時所載之地址相同，有戶籍謄本為證。另民法第九十五條前
      段規定：「非對話而為意思表示者，其意思表示，以通知達到相對人時，發生
      效力」，以此觀之，郵寄上訴人之存證信函雖經其「拒收」、或「不在」而無
      法送交其本人，仍應視為已發生效力。
（三）上訴人上訴理由均為強詞奪理者，因系爭建地連接道路，且出入交通至為方便
      ；否則系爭土地鄰邊有新建、舊建房屋住戶數十戶，倘若系爭土地交通不方便
      ，致工程車及工程人員未能出入，為何上訴人會看中系爭土地，並向被上訴人
      等要求合建之理？至於兩造曾以口頭約定，待雲林縣斗六市公所將該處土地開
      闢道路後始同意動工建築乙節，則為上訴人單方面之詞，另自稱當時在場之土
      地代書庚○○之證詞應不能採。
（四）至上訴人所舉證之道路上公告牌，則與本合建之系爭土地開闢道路毫無利害關
      係；且雲林縣斗六市公所於八十八年一月二十六日在同段第十二之二號土地施
      工開闢道路，並於同年四月九日完成開闢新道路後，為何上訴人知悉道路已完
      成後，竟不即時著手動工建築，直延遲到八十九年四月二十九日才向被上訴人
      等表示要解除系爭土地之合建契約，亦令人難以認同。
（五）又契約因可歸責於付定金當事人之事由致不能履行時，定金不得請求返還之；
      民法第二百四十九條第一項第二款定有明文。因之本件既因可歸責於付定金之
      上訴人致不能履行，其自不能要求被上訴人等返還定金。
  三、證據：除援用於原審所提之證據外，補提分割複丈成果圖影本一份及照片十六
      張為證。
丙、本院依職權於八十九年十月十二日至現場履勘並制作現場圖。
      理      由
一、本件上訴人起訴主張：其於八十一年七月十六日與被上訴人乙○○及被上訴人沈
    彩格、戊○○、己○○之被繼承人張權興（以下簡稱訴外人張權興），就系爭土
    地訂立土地合建契約；依土地合建契約第三條之規定，被上訴人乙○○及訴外人
    張權興於上訴人辦理分割手續完成後，應無條件提供一切所需證件供上訴人辦理
    及申請建築之用。嗣契約簽定後，上訴人即依約支付被上訴人乙○○及訴外人張
    權興各三十萬元；並依契約之約定支付費用十五萬元委請律師提起分割共有物訴
    訟，並於經法院判決分割確定後，已辦理分割登記完畢。詎上訴人屢向被上訴人
    乙○○及訴外人張權興（其於八十二年一月十九日去世）之繼承人即被上訴人沈
    彩格、戊○○、己○○等人請求履行提供一切所需證件供其辦理及申請建築之義
    務時，被上訴人等均置之不理，上訴人乃以土庫郵局第二十九號及第三十號存證
    信函催告被上訴人等履行，惟被上訴人仍置之不理，為此上訴人依民法第二百五
    十四條之規定解除契約，並以起訴狀繕本之送達，對被上訴人等為解除合建契約
    之意思表示。爰本於解除契約作用之回復原狀請求權法律關係，求為判命：(一)被
    上訴人乙○○應給付上訴人三十萬元，及自八十一年七月十六日起至清償日止，
    按年息百分之五計算之利息。(二)被上訴人丙○○○、戊○○、己○○應連帶給付
    上訴人三十萬元，及自八十一年七月十六日起至清償日止，按年息百分之五計算
    之利息。(三)被上訴人乙○○、丙○○○、戊○○、己○○應給付上訴人十五萬元
    ，如被上訴人乙○○為給付，則被上訴人丙○○○、戊○○、己○○免為連帶給
    付；如被上訴人丙○○○、戊○○、己○○為連帶給付，則被上訴人乙○○免為
    給付之判決等語。
二、被上訴人等則以：渠等已於八十六年九月二十五日委請律師以台中法院郵局第五
    ○○九號存證信函，向上訴人表示解除兩造於八十一年七月十六日所定之之土地
    合建契約書。雖郵寄上訴人之存證信函經其「拒收」、或「不在」而無法送交其
    本人，惟仍應視為已發生效力。又系爭建地連接道路，且出入交通至為方便；否
    則系爭土地鄰邊有新建、舊建房屋住戶數十戶，倘若系爭土地交通不方便，致工
    程車及工程人員未能出入，為何上訴人會看中系爭土地，並向被上訴人等要求合
    建之理？至上訴人所舉證之道路上公告牌，則與本合建之系爭土地無關，且雲林
    縣斗六市○○○○段第十二之二號土地施工開闢道路既於八十八年年四月九日完
    成開闢，為何上訴人知悉後，竟不即時著手動工建築，直到八十九年四月二十九
    日才向被上訴人等表示要解除系爭土地之合建契約，亦令人難以認同等語，資為
    抗辯。
三、按非對話而為意思表示者，其意思表示以通知達到相對人時，發生效力；又契約
    當事人之一方遲延給付者，他方當事人得定相當期限，催告其履行，如於期限內
    不履行時，得解除其契約；民法第九十五條第一項及二百五十四條分別定有明文
    。次按所謂達到，係僅使相對人已居可了解之地位即為已足，並非須使相對人取
    得占有；故通知已送達於相對人之居住所或營業所者，即為達到，不必交付相對
    人本人或其代理人，亦不問相對人之閱讀與否，該通知即可發生為意思表示之效
    力。易言之，所謂達到，係指意思表示達到相對人之支配範圍，置於相對人隨時
    可了解其內容之客觀之狀態而言（最高法院五十四年度台上字第九五二號及五十
    八年度台上字第七一五號判決意旨參照）。末按當事人主張有利於己之事實者，
    就其事實有舉證之責任；民事訴訟法第二百七十七條亦定有明文。又民事訴訟如
    係由原告（即上訴人）主張權利者，應先由原告負舉證之責，若原告先不能舉證
    ，以證實自己主張之事實為真實，則被告（即被上訴人）就其抗辯事實即令不能
    舉證，或其所舉證據尚有疵累，亦應駁回原告之請求。又原告（即上訴人）對於
    自己主張之事實（即起訴事實）已盡證明之責後，被告（即被上訴人）對其主張
    ，如抗辯其不實，並提出新事實而為反對之主張者，則原告對其反對之主張，亦
    應負證明之責，此乃舉證責任分擔之原則；而原告於抗辯事實若無確實證明方法
    或僅以空言爭執者，當然認定其抗辯事實之非真正，而應為原告不利益之裁判；
    另主張法律關係存在之當事人，僅須就該法律關係發生所須具備之特別要件，負
    舉證之責任，至於他造主張有利於己之事實，應由他造舉證證明。換言之，被告
    （即被上訴人）就其所主張發生原因之事實，固有舉證之責任，若原告（即上訴
    人）自認此項事實而主張該債權已因清償、抵銷或其他原因而消滅，則此清償、
    抵銷或其他原因之事實，應由原告（即上訴人）負舉證之責任（最高法院十七年
    度上字第九一七號、十八年上字第二八五五號判例及同院七十二年台上字第一○
    三六號、七十四年度台上字第二一四三號判決意旨參照）。
四、查本件上訴人主張其於八十一年七月十六日與被上訴人乙○○及訴外人張權興，
    就系爭土地訂立土地合建契約；依土地合建契約第三條之規定，被上訴人乙○○
    及訴外人張權興於上訴人辦理分割手續完成後，應無條件提供一切所需證件供上
    訴人辦理及申請建築之用。嗣契約簽定後，上訴人確已依約支付被上訴人乙○○
    及訴外人張權興各三十萬元；並依契約之約定支付費用十五萬元委請律師提起分
    割共有物訴訟，並於經法院判決分割確定後，已辦理分割登記完畢之事實，已據
    上訴人於原審及本院審理時陳述在卷，並有其所提出之系爭土地合建契約書二份
    、土地登記簿謄本二份及支票三紙（以上均為影本）為證（原審卷第十一至二十
    七頁），且為被上訴人等所不爭執，固屬真實。
五、惟上訴人另主張兩造於系爭土地合建契約簽定後，其即依約支付被上訴人乙○○
    及訴外人張權興各三十萬元；並依契約之約定委請律師提起分割共有物訴訟，並
    於經法院判決分割確定後辦理分割登記完畢。惟經上訴人屢向被上訴人乙○○及
    訴外人張權興之繼承人即被上訴人沈彩格、戊○○、己○○等人請求依約屢行提
    供一切所需證件供其辦理及申請建築之義務時，被上訴人等竟均置之不理；上訴
    人遂以土庫郵局第二十九號及第三十號存證信函催告被上訴人等履行，然渠等仍
    仍置之不理，為此上訴人依法對之解除契約，並以本起訴狀繕本之送達，對被上
    訴人等為解除合建契約之意思表示之事實，固亦據上訴人於原審及本院審理時陳
    述在卷，並有其所提出之土庫郵局第二十九號及第三十號存證信函各一份及郵局
    掛號函件收據共四份（以上均為影本）在卷可憑（原審卷第二十八至三十三頁）
    ；惟此則為被上訴人所堅決否認，並為前揭情詞之抗辯，且查：
（一）本件被上訴人乙○○及訴外人張權興於八十一年七月十六日就系爭土地與上訴
      人訂立系爭土地合建契約後，上訴人固有依契約書第一條之約定支付費用委請
      律師提起分割共有物訴訟，並於八十一年十一月二十三日經原審法院另件判決
      分割確定後，已分別於八十二年七月二十三日（指被上訴人乙○○及訴外人張
      權興部分）及八十三年五月二十六日（指被上訴人沈彩格、戊○○、己○○等
      人）辦理分割（繼承）登記完畢，惟嗣後因上訴人迄未向被上訴人等人請求依
      約屢行提供其辦理及申請建築所需之證件，且均未著手動工建築，被上訴人等
      遂以給付遲延為由，於八十六年九月二十五日委請律師以台中法院郵局第五○
      ○九號存證信函，向上訴人表示解除兩造所定之前揭土地合建契約書之事實，
      已據被上訴人等於原審及本院審理時陳述在卷，並有其所提出之分割複丈成果
      圖影本一份、台中法院郵局第五○○九號存證信函影本一份及社頭郵局第六七
      七○○、八八二○一號限時掛號函件招領通知書共二紙在卷可參（原審卷第四
      十七至四十九頁及原審證件存置袋內）；再徵諸上訴人對於自兩造於八十一年
      七月十六日訂立系爭土地合建契約後，迄被上訴人等以台中法院郵局第五○○
      九號存證信函向上訴人表示解除前揭土地合建契約書時止，其確未向被上訴人
      等人請求依約屢行提供其辦理及申請建築所需之證件，且均未著手動工建築乙
      情亦不爭執以觀，自屬真實。從而被上訴人等主張被上訴人乙○○及訴外人張
      權興與上訴人訂立系爭土地合建契約已經渠等解除契約等語，尚非虛妄，應堪
      採信。
（二）又經本院核閱兩造所訂定之系爭土地合建契約書內容以觀，其上除載明有關兩
      造對於合建建築物分配之比例、被上訴人等應於訂約後三日內提供辦理及申請
      建築所需之證件及由上訴人交付定金各三十萬元予被上訴人乙○○及訴外人張
      權興外，並未提及系爭土地有何無路可通或交通不便，致上訴人之工程車及工
      程人員無法出入施工，須待聯絡道路完成，上訴人始須開始施工興建之約定，
      此有前揭系爭土地合建契約書二份在卷可參，且上訴人就該契約書之內容亦不
      爭執；另經本院於八十九年十月十二日至現場履勘結果，系爭土地南邊現有一
      於八十八年四月九日開闢完成寬為十米之道路（擬編為建興北路），至之前則
      為鄉○○○○道路，可供農作車輛出入；且附近亦有多戶住家等情，有本院制
      作現場圖一份及被上訴人等所提出之照片十六張在卷可參（本院卷第六十四至
      七十一、八十頁），並經證人即當地里長王決定於本院證述屬實在卷（本院卷
      第七十七頁反面）；自亦屬真實。再參諸上訴人又無法就雙方於訂定前揭合建
      契約書時，確曾以口頭約定必須至同段第一二之二號土地開闢道路時，始需開
      始建築之確切證據以實其說；因之上訴人主張系爭土地於八十八年四月九日之
      前並無路可通，致其工程人員無法抵達系爭土地施工云云，自不足採。否則，
      衡諸常情，若確有其事，則以上訴人從事建築之專業及認知，豈會於訂定系爭
      土地合建契約書時，未將此重要之事項於土地合建契約書上詳為載明之理？且
      此益徵其前揭主張顯與常理有違。
（三）至上訴人雖又主張被上訴人等催告上訴人履行契約之律師函，由於該房屋已經
      其出租與第三人蕭鴻楢，致未收受該律師函之送達云云，並提出房屋租賃契約
      書影本一份為證，且證人蕭鴻楢於原審亦附和其說（原審卷第七十六頁反面）
      。惟查上訴人於八十六年間之住所確仍在彰化縣社頭鄉○○路一六九號之事實
      ，有被上訴人等所提出之戶籍謄本一份在卷可參（附原審證物袋），且為上訴
      人所不爭執；另經本院核閱前揭社頭郵局第六七七○○、八八二○一號限時掛
      號函件招領通知書及郵局存證信函掛號回執以察，其上乃載明：「不在（指上
      訴人）」及「招領逾期退回」等語，而非記載「拒收退回」；惟按非對話而為
      意思表示者，其意思表示以通知達到相對人時發生效力，民法第九十五條第一
      項定有明文；所謂達到係指意思表示達致相對人之支配範圍內，相對人隨時可
      了解其內容之客觀狀態而言；若表意人以書信為意思表示該書信己達到相對人
      ，相對人無正當理由而拒絕接收時，該書信既已達到相對人之支配範圍內，相
      對人隨時可了解其內容，應認為已達到而發生效力（最高法院七十五年度台抗
      字第二五五號判例參照）；而依前所述，本件被上訴人等既依上訴人所示之住
      址即彰化縣社頭鄉○○路一六九號寄達，惟因上訴人不在無法交付；而經社頭
      郵局於八十六年九月二十七日招領時，又因其未前往領取而退回；則揆諸前揭
      說明，自應認被上訴人等前揭定期催告上訴人履行合建契約，否則將解除該合
      建契約之意思表示通知已達到上訴人而發生效力，應無疑義。否則，豈不造成
      上訴人得以故不在家或拒往領取之不當方式，而達其阻止解除契約目的之情形
      ，自有失公平，並違誠實信用之原則；因此自尚不能採為有利於其之認定。
（四）再者，經本院核閱被上訴人等於八十六年九月二十五日委請律師向上訴人表示
      解除兩造所定前揭土地合建契約之台中法院郵局第五○○九號存證信函內容，
      其於該存證信函說明第二項第四款雖載明：「為求圓滿，特函告張君，請於函
      告十五日內依約建築，否則爰依以本函為解除契約之意思表示，不另通知」等
      語（原審卷第五十九頁反面），而屬係對上訴人所為附停止條件之解除契約意
      思表示；惟按形成權之行使，原則上雖不得附以條件或期限，以免增加相對人
      所處法律狀態之不確定，惟若所附之條件或期限，並無影響相對人之法律上地
      位，亦不致妨礙相對人之利益，則應解為得附條件或附期限。如通知他方當事
      人在一定期間內，若未依債務本旨履行契約，於期限屆滿時起，解除之意思表
      示即發生效力，是為解除契約之意思表示附以停止之條件；而相對人應履行契
      約乃法律所定之義務，以此為停止條件，原即以法律所定給付為內容，對於相
      對人而言，並位增加不利益，自無不許附以停止條件（或始期）之理，且此亦
      為學者間所認之通說。因之，他方當事人於所定期間內，茍已履行契約，解除
      權固不發生，如未履行契約，則停止條件成就，解除契約之意思表示自應認發
      生效力。從而上訴人主張解除權係單獨行為，在性質上不得附以條件，因此被
      上訴人等所為附條件解除契約之意思表示，不生效力云云，尚於法無據，亦不
      足採。
（五）依前所述，本件上訴人與被上訴人乙○○及訴外人張權興於八十一年七月十六
      日就系爭土地訂立系爭土地合建契約，既經被上訴人等以可歸責於上訴之給付
      遲延為由，於八十六年九月二十五日委請律師以台中法院郵局第五○○九號存
      證信函，向上訴人表示解除兩造所定之前揭土地合建契約書，並因解除契約之
      意思表示通知已達到上訴人發生效力，致該合建契約自始歸於消滅；則上訴人
      再主張解除契約，並依民法第二百五十九條第一項第二款及第二百六十條之規
      定，請求被上訴人等應返還其所交付之定金及支付律師之費用，自於法無據。
六、綜上所述，本件上訴人主張其於八十一年七月十六日與被上訴人乙○○及訴外人
    張權興，就系爭土地訂立土地合建契約；依土地合建契約第三條之規定，被上訴
    人乙○○及訴外人張權興於上訴人辦理分割手續完成後，應無條件提供一切所需
    證件供上訴人辦理及申請建築之用。嗣契約簽定後，上訴人即依約支付被上訴人
    乙○○及訴外人張權興各三十萬元；並依契約之約定支付費用十五萬元委請律師
    提起分割共有物訴訟確定，且辦理分割登記完畢。詎上訴人屢向被上訴人乙○○
    及訴外人張權興之繼承人即被上訴人沈彩格、戊○○、己○○等人請求屢行提供
    一切所需證件供其辦理及申請建築之義務時，被上訴人等均置之不理，上訴人乃
    以存證信函催告被上訴人等履行，惟被上訴人仍置之不理，為此上訴人依民法第
    二百五十四條之規定解除契約，並以起訴狀繕本之送達，對被上訴人等為解除合
    建契約之意思表示。爰本於解除契約作用之回復原狀請求權法律關係，請求判決
    (一)被上訴人乙○○應給付上訴人三十萬元，及自八十一年七月十六日起至清償日
    止，按年息百分之五計算之利息。(二)被上訴人丙○○○、戊○○、己○○應連帶
    給付上訴人三十萬元，及自八十一年七月十六日起至清償日止，按年息百分之五
    計算之利息。(三)被上訴人乙○○、丙○○○、戊○○、己○○應給付上訴人十五
    萬元，如被上訴人乙○○為給付，則被上訴人丙○○○、戊○○、己○○免為連
    帶給付；如被上訴人丙○○○、戊○○、己○○為連帶給付，則被上訴人乙○○
    免為給付；為無理由，不應准許。原審為上訴人敗訴之判決，於法並無違誤。上
    訴人上訴意旨指摘原判決不當，求予廢棄改判如上訴聲明所示，為無理由，應予
    駁回。
七、又本件待證事實已臻明瞭，兩造其餘攻擊防禦方法及舉證，對判決之結果已不生
    影響，爰不一一詳為審酌，併此敘明。
八、據上論結，本件上訴為無理由，依民事訴訟法第四百四十九條第一項、第七十八
    條判決如主文。
中      華      民      國      八十九    年    十二    月      十九    日
                                      臺灣高等法院臺南分院民事第四庭
~B1審判長法官  王    惠    一
~B2      法官  蘇    清    恭
~B3      法官  張    世    展
右為正本係照原本作成。
不得上訴。
中      華      民      國      八十九    年    十二    月      廿一    日
~B法院書記官  廖    英    琇


司法院資訊處製作；財團法人民間司法改革基金會備份。
